【裁判字號】    95,上易,1437
【裁判日期】    950818
【裁判案由】    竊盜
【裁判全文】
臺灣高等法院刑事判決                95年度上易字第1437號
上  訴  人  臺灣臺北地方法院檢察署檢察官
被      告  乙○
上列上訴人因被告竊盜案件，不服臺灣臺北地方法院95年度易字
第1003號，中華民國95年6月12日第一審判決（起訴案號：臺灣
臺北地方法院檢察署95年度偵字第8781號），提起上訴，本院判
決如下：
    主  文
原判決撤銷。
乙○連續竊盜，累犯，處拘役拾日，如易科罰金，以參佰元折算
壹日。
    事  實
一、乙○於民國90年間，因竊盜案件，經臺灣臺北地方法院以90
    年度易字第974號判決判處有期徒刑5月確定，於91年7月22
    日易科罰金執行完畢；又於92年間因竊盜案件，經臺灣高雄
    地方法院以92年度簡上字第580號判決判處有期徒刑6月確定
    ，於93年3月16日易科罰金執行完畢。因擔任台灣關愛之家
    協會秘書長，該會成立宗旨係為關懷照顧罹患愛滋病之病患
    ，乙○因該會經費困窘，無法為愛茲兒童購買奶粉，不得已
    而基於意圖為自己不法所有之概括犯意，連續於95年3月5日
    中午12時11分許及同年月10日上午11時許，在設於臺北縣新
    店市○○路263號「甲○○○○○○○」（下稱威安藥局）
    ，竊取奶粉1罐及濕紙巾2盒等物，嗣威安藥局丙○○○○發
    現物品短缺，發現係乙○所為，俟乙○於95年3月12日上午
    11時許至「威安藥局」時，報警查獲。
二、案經臺北縣政府警察局新店分局報告臺灣臺北地方法院檢察
    署檢察官偵查起訴，被告於臺灣臺北地方法院準備程序中就
    被訴事實為有罪之陳述，經臺灣臺北地方法院合議庭裁定改
    依簡式審判程序審理。
    理  由
一、認定犯罪事實所憑之證據及理由：
    上開事實，迭據被告乙○於警詢、偵查、原審及本院審理中
    均坦承不諱，核與證人即威安藥局丙○○○○於警詢時指述
    失竊情節相符，並有自監視錄影設備翻拍之畫面14張附卷可
    稽，足認被告前開出於任意性之自白與事實相符，堪以採信
    。從而本件事證明確，被告犯行洵堪認定。
二、論罪：
  (一)按被告行為後，刑法第56條連續犯之規定，業於94年2月2日
    修正公布刪除，定於95年7月1日施行，則被告之犯行，因行
    為後新法業已刪除連續犯之規定，此刪除雖非犯罪構成要件
    之變更，但顯已影響行為人刑罰之法律效果，自屬法律有變
    更，依新法第2條第1項規定，比較新、舊法結果，仍應適用
    較有利於被告之行為時法律即舊法論以連續犯（最高法院95
    年第8次刑事庭會議決議參照）。另連續數行為而犯同一之
    罪名，均在新法施行前者，新法施行後，應依新法第2條第
    1項之規定，適用最有利於行為人之法律。被告所為連續數
    行為，均在新法施行前，依新法第2條第1項之規定，亦適用
    最有利於行為人之行為時法律即舊法第56條論以連續犯。又
    被告行為後，刑法施行法增訂第1之1前段規定：中華民國94
    年1月7日刑法修正施行後，刑法分則編所定罰金之貨幣單位
    為新臺幣。94年1月7日刑法修正時，刑法分則編未修正之條
    文定有罰金者，自94年1月7日刑法修正施行後，就其所定數
    額提高為30倍。」，於95年6月14日公布，刑法第320條第1
    項法定刑定有罰金，經比較新舊法，行為後之法律並非較有
    利於行為人（新法以新台幣為貨幣單位，修正施行後，就其
    所定數額提高為三十倍，實際與行為時罰金刑度相同），依
    「從舊從輕」原則，仍應適用行為時法。
  (二)核被告所為係犯刑法第320條第1項之竊盜罪，其先後數次犯
    行，時間緊接，所犯係構成要件相同之罪，顯係基於概括犯
    意反覆為之，為連續犯，應依行為時刑法第56條規定論以一
    罪，並加重其刑。
  (三)另按新修正刑法第2條第1項之規定，係規範行為後法律變更
    所生新舊法律比較適用之準據法，於新法施行後，應適用新
    法第2條第1項之規定，為「從舊從輕」之比較。新修正刑法
    第47條第1項關於累犯加重規定「受徒刑之執行完畢，或一
    部之執行而赦免後，五年以內故意再犯有期徒刑以上之罪者
    ，為累犯，加重本刑至二分之一。」，對新法施行前，故意
    再犯有期徒刑以上之罪，構成累犯之加重規定，新舊法並無
    不同，依新修正刑法「從舊從輕」原則，應適用修正前刑法
    第47條規定。被告前所受有期徒刑之宣告及執行完畢之情如
    犯罪事實欄所載，有臺灣高等法院被告前案紀錄表在卷可參
    ，被告於有期徒刑執行完畢後5年內再犯本案有期徒刑以上
    之罪，為累犯，應依修正前刑法第47條之規定加重其刑，並
    依同法第70條規定遞加重其刑。
三、撤銷改判及科刑之理由：
    原審據以論罪科刑，固非無據，惟(一)刑法第320條第1項之竊
    盜罪法定刑定有罰金，被告行為後，刑法施行法增訂第1條
    之1前段規定：中華民國94年1月7日刑法修正施行後，刑法
    分則編所定罰金之貨幣單位為新臺幣。94年1月7日刑法修正
    時，刑法分則編未修正之條文定有罰金者，自94年1月7日刑
    法修正施行後，就其所定數額提高為三十倍。」，於95年6
    月14日公布，原審未及比較適用，尚有未洽。(二)按犯罪之情
    狀顯可憫恕，認科以最低度刑仍嫌過重者，得酌量減輕其刑
    ，刑法第59條定有明文。又刑法第59條所定減輕其刑，以宣
    告法定最低度之刑猶嫌過苛者，始有此適用，最高法院38年
    台上第16號、61年台上字第1781號判例意旨可參。原審既認
    被告所犯係刑法第320條之竊盜罪嫌，然該條之法定刑為5年
    以下有期徒刑、拘役或500元以下罰金，原審既諭知被告處
    拘役10日，並未諭知本條最低之罰金刑，揆諸上開最高法院
    判例意旨，顯不得引用刑法第59條減輕其刑，原判決既有上
    開違背法令之處，顯屬可議。至於行為後，法律有變更者，
    依修正前刑法第2條第1項之規定，以適用裁判時法為原則，
    如行為時法有利於行為人，則例外適用行為時法; 依修正後
    刑法第2條第1項規定，以適用行為時法為原則，惟如裁判時
    法有利於行為人，則例外的適用裁判時法。以往實務見解，
    認原判決未及比較適用新舊法時，上訴後，雖比較結果以舊
    法有利於行為人，而原判決別無其他撤銷事由，仍應由本院
    以此為由撤銷改判。惟修正後之規定係以適用行為時法為原
    則，因此原判決雖未及比較適用，然上訴本院後，經比較新
    舊法，行為後之法律並非較有利於行為人，仍應適用行為時
    法即修正前刑法第47條、第56條，則原判決適用行為時法即
    無不當，此部分自不構成撤銷之事由，併予敘明。檢察官執
    以上訴，為有理由，原判決既有可議，自應由本院予以撤銷
    改判。爰審酌被告之素行，犯罪之動機，所竊得財物之價值
    輕微，並犯後坦承犯行之態度等一切情狀，從輕量處如主文
    所示之刑。另本件被告於犯罪時之刑法第41條第1項前段規
    定：「犯最重本刑為5年以下有期徒刑以下之刑之罪，而受6
    個月以下有期徒刑或拘役之宣告，因身體、教育、職業、家
    庭之關係或其他正當事由，執行顯有困難者，得以1元以上3
    元以下折算一日，易科罰金。」，又被告行為時之易科罰金
    折算標準，修正前罰金罰鍰提高標準條例第2條前段（現已
    刪除）規定，就其原定數額提高為100倍折算1日，則本件被
    告行為時之易科罰金折算標準，應以銀元300元折算1日，經
    折算為新臺幣後，應以新臺幣900元折算為1日。惟95年7月1
    日修正公布施行之刑法第41條第1項前段則規定：「犯最重
    本刑為五年以下有期徒刑以下之刑之罪，而受六個月以下有
    期徒刑或拘役之宣告者，得以新臺幣一千元、二千元或三千
    元折算一日，易科罰金。」比較修正前後之易科罰金折算標
    準，以95年7月1日修正公布施行前之規定，較有利於受刑人
    ，則應依刑法第2條第1項前段，適用修正前刑法第41條第1
    項前段規定，定其折算標準。
四、適用法律：
據上論斷，應依刑事訴訟法第369條第1項前段、第364條、第273
條之1、第299條第1項前段，修正前刑法第56條、第320條第1項
、第47條、修正前第41條第1項前段，修正前罰金罰鍰提高標準
條例第1條前段，第2條，判決如主文。
本案經檢察官鄭龍照到庭執行職務。
中    華    民    國    95    年    8     月    18    日
                  刑事第十八庭審判長法  官  溫耀源
                                    法  官  周政達
                                    法  官  邱同印
以上正本證明與原本無異。
不得上訴。
                                    書記官  莊昭樹
中    華    民    國    95    年    8     月    18    日
中華民國刑法第320條
附錄：本案論罪科刑法條全文
意圖為自己或第三人不法之所有，而竊取他人之動產者，為竊盜
罪，處五年以下有期徒刑、拘役或五百元以下罰金。
意圖為自己或第三人不法之利益，而竊佔他人之不動產者，依前
項之規定處斷。
前二項之未遂犯罰之。
附註：
查被告擔任台灣關愛之家協會秘書長，有被告提出該會資料，名
片在卷可稽，又被告甫獲得本屆醫療奉獻獎，有95年3月14日自
由時報影本可參，因該會經費困窘，無法為愛茲兒童購買奶粉，
不得已而為本件犯行，所竊得之財物價值輕微，被告係為公益所
為，犯罪情狀顯堪憫恕，本院援引刑法第59條減輕其刑，並先加
後減之。


司法院資訊處製作；財團法人民間司法改革基金會備份。
